【裁判字號】    95,易,361
【裁判日期】    951226
【裁判案由】    詐欺
【裁判全文】
臺灣板橋地方法院刑事判決               95年度易字第361號
公  訴  人  臺灣板橋地方法院檢察署檢察官
被      告  丙○○
                    （現於臺灣臺北監獄臺北分監另案執行）
指定辯護人  本院公設辯護人  乙○○
上列被告因詐欺案件，經檢察官提起公訴（九十四年度偵緝字第
五七六號），於被告為有罪之陳述後，依簡式審判程序審理，茲
判決如下：
    主  文
丙○○共同意圖為自己不法之所有，以詐術使人將本人之物交付
，累犯，處有期徒刑參月，如易科罰金，以銀元參佰元即新臺幣
玖佰元折算壹日。
    事  實
一、丙○○前因恐嚇、妨害風化與妨害自由案件，經本院先後以
    八十二年度訴字第二九○六號、八十三年度訴字第一六六號
    分別判處有期徒刑四月、八年及四月確定，並定應執行刑為
    有期徒刑八年五月，於民國九十年十二月十三日假釋期滿未
    經撤銷而視為執行完畢。又因竊盜案件，經本院以九十一年
    度易字第七○○號判處有期徒刑一年確定，於九十二年一月
    二十二日執行完畢。復同因竊盜案件，經本院以九十二年度
    易字第二九一○號判處罰金銀圓一千元確定，於九十三年九
    月十九日以易服勞役執行完畢（此部分不構成累犯）。又再
    因竊盜案件，經本院以九十五年度簡字第三一一三號判處有
    期徒刑三月確定，現仍執行中。
二、丙○○及陳錫達（由檢察官另案起訴審結）均明知本身並無
    資力，亦無付款購買自用小客車之意願，因陳錫達圖藉經由
    人頭購車之方式詐取車輛，乃向丙○○佯稱允付新臺幣（下
    同）二十萬元為代價，丙○○不疑有他而同意擔任人頭出面
    購車，謀議既定，二人即基於意圖為自己不法之所有之共同
    犯意聯絡，於民國九十二年九月九日，共同至臺北縣新店市
    江俊興所經營之宏澧中古汽車買賣公司，由陳錫達向友人陳
    志焜佯稱：丙○○有購車意願，並有固定工作，欲以動產抵
    押方式，購買陳志焜放置於該車行寄賣之車號Ｋ六─七二六
    一號自用小客車，致陳志焜陷於錯誤，同意將該車出賣於丙
    ○○，並約定分期付款總價金為二十五萬三千七百六十四元
    （本金為十九萬元，餘為利息），自九十二年十月九日起至
    九十五年九月九日止，分三十六期給付，每月給付七千零四
    十九元，且隨即聯繫裕融企業股份有限公司（以下簡稱裕融
    公司）職員顏麗娜辦理對保及分期付款業務，陳志焜並於同
    日以債權讓與之方式，將前開買賣契約之價金債權全數讓與
    裕融公司，陳錫達再推由丙○○於同年月十七日，向公路總
    局臺北區監理所設定動產擔保交易動產抵押登記於裕融公司
    ，裕融公司因而撥付本金十九萬元至陳志焜指定之江俊興帳
    戶，陳志焜遂將該車交予陳錫達。詎陳錫達於取得上開車輛
    後，未依約給付丙○○二十萬元之報酬，且僅給付二期分期
    款後，即拒不清償分期款項，經裕融公司催繳，均避不見面
    ，致裕融公司追索無著受有損害，始查知上情。
三、案經裕融公司訴由臺灣板橋地方法院檢察署檢察官偵查起訴
    。
    理  由
一、犯罪事實之認定：
  (一)被告丙○○事實欄所載犯行，業於本院審理時自白不諱，並
    據共犯陳錫達於臺灣高等法院九十五年度上易字第一七○九
    號案件審理時供陳明確，復經證人即車主陳志焜於警詢、檢
    察事務官詢問、車行負責人江俊興於警詢、檢察事務官詢問
    時、對保人員顏麗娜於檢察事務官詢問時、告訴代理人甲○
    ○於警詢、張唯容、張盛景於檢察事務官詢問時證述綦詳，
    堪信其上開自白應與事實相符。
  (二)此外，復有債權讓與暨動產抵押契約書與動產擔保交易動產
    抵押設定登記申請書各乙紙、催收紀錄歷史資料查詢十三紙
    、汽車貸款申請書及調查表、被告之國民身分證影本、汽車
    車籍資料、行照影本、交通部公路總局臺北區監理所函及汽
    機車過戶申請登記書、撥款資料確認書各乙紙、徵信資料二
    紙等附卷可稽。綜上所述，本件事證已臻明確，被告如事實
    欄所載之犯行堪予認定，應依法論科。
二、論罪科刑之法律適用：
  (一)按被告行為後，刑法及其施行法於九十四年一月七日修正，
    並自九十五年七月一日施行，另罰金罰鍰提高標準條例第二
    條之規定配合刑法修正同時刪除。依修正後刑法第二條第一
    項之規定：「行為後法律有變更者，適用行為時之法律。但
    行為後之法律有利於行為人者，適用最有利於行為人之法律
    。」。上開刑法、刑法施行法等相關法律之修正雖非個別刑
    罰處罰規定或構成要件之變更，然已影響行為人刑罰之法律
    效果，應屬刑法第二條第一項所定之法律變更（最高法院八
    十三年度台非字第一九九號判決意旨參照）。是本件自應就
    被告適用修正前後相關規定法律效果綜合比較後，依上開規
    定適用法律，並應依比較後之結果一體適用，不得就新舊法
    個別項目割裂適用（最高法院九十五年第八次刑事庭會議決
    議意旨參照）。茲比較說明如下：
    1.核被告丙○○所為，依其行為時之法律規定，係犯修正前
      刑法第三百三十九條第一項之詐欺取財罪。其與陳錫達就
      上開犯行間，有犯意聯絡與行為分擔，應依修正前刑法第
      二十八條之規定論以共同正犯。又被告前因恐嚇、妨害風
      化與妨害自由案件，經本院先後以八十二年度訴字第二九
      ○六號、八十三年度訴字第一六六號分別判處有期徒刑四
      月、八年及四月確定，並定應執行刑為有期徒刑八年五月
      ，於九十年十二月十三日假釋期滿未經撤銷而視為執行完
      畢。又因竊盜案件，經本院以九十一年度易字第七○○號
      判處有期徒刑一年確定，於九十二年一月二十二日執行完
      畢，此有臺灣高等法院被告前案紀錄表附卷足參，其於有
      期徒刑執行完畢後五年以內再犯本件最重本刑為有期徒刑
      以上之罪，為累犯，應依修正前刑法第四十七條之規定加
      重其刑。再者被告如受拘役或六個月以下有期徒刑之諭知
      ，應依修正前刑法第四十一條第一項前段之規定諭知易科
      罰金之折算標準。
    2.而依刑法及其施行法於九十五年七月一日修正施行，及罰
      金罰鍰提高標準條例第二條之規定配合刑法修正同時刪除
      之相關規定，被告所涉刑法第三百三十九條第一項之論罪
      條文之構成要件與法定刑本身固無修改；而其中罰金刑部
      分，其最高額原依罰金罰鍰提高標準條例第一條前段之規
      定提高，修正後罰金罰鍰提高標準條例第一條前段停止適
      用，並增訂刑法施行法第一條之一，將上開罰金刑之貨幣
      單位改為新臺幣，並提高為三十倍，以此計算其金額與修
      正前之金額相同，是罰金刑之最高額部分亦無實質變動；
      然罰金刑之最低額因刑法第三十三條第五款之修正，由原
      先經罰金罰鍰提高標準條例提高後之銀圓一百元（合新臺
      幣三百元），再提高為新臺幣一千元，自以修正前之規定
      較輕。又刑法第二十八條關於共同正犯之規定雖有修正，
      將陰謀犯、預備犯等尚未至實行階段之行為排除適用，惟
      此就本件已著手實行之犯罪形態並無影響，僅為文字之調
      整而不屬刑法第二條所定之法律變更。另關於累犯之規定
      於修法後雖僅限於故意犯始有其適用，惟本件被告梁裕嶺
      之行為本即為故意犯，其就累犯之適用亦不受修法之影響
      。再者被告如處以得易科罰金之刑度，其易科罰金之標準
      依修正前第四十一條第一項前段及修正前罰金罰鍰提高標
      準條例第二條之規定，係以銀圓一百元、二百元及三百元
      （即新臺幣三百元、六百元及九百元）折算乙日，修法後
      罰金罰鍰提高標準條例第二條刪除，並修正刑法第四十一
      條第一項前段之折算標準為新臺幣一千元、二千元及三千
      元，則修法後得以罰金易科之折算標準既為提高，較之修
      法前之規定自無有利於行為人之情形。是就上開本件所涉
      各法律適用項目綜合比較結果，修法後之規定並無有利於
      行為人之情形，應依刑法第二條第一項前段之規定，適用
      被告二人行為時即刑法及其施行法於九十五年七月一日修
      正施行前之規定，其適用內容如前二(一)1.所述；惟關於共
      同正犯之法條因僅為文字之調整而不屬刑法第二條所定之
      法律變更，應逕引修正後刑法第二十八條之規定為已足，
      ，而無庸依刑法第二條第一項前段之規定援引修正前之條
      文。
  (二)爰審酌被告素行、智識程度，詐得財物之價值、本身雖受陳
    錫達所利用，然其動機及行為仍有可訾，及於本院審理中能
    坦認犯行，犯罪後態度尚非不佳等一切情狀，量處如主文所
    示之刑，併諭知易科罰金之折算標準，以資儆懲。
據上論斷，應依刑事訴訟法第二百七十三條之一第一項、第二百
九十九條第一項前段，刑法第二條第一項前段、第二十八條、第
三百三十九條第一項，修正前刑法第四十一條第一項前段、第四
十七條，罰金罰鍰提高標準條例第一條前段、修正前罰金罰鍰提
高標準條例第二條，判決如主文。
本案經檢察官曾文鐘到庭執行職務。
中    華    民    國    95    年    12    月    26    日
                  刑事第十一庭  審判長法  官  侯  志  融
                                      法  官  張  宏  節
                                      法  官  楊  博  欽
以上正本證明與原本無異
如不服本判決應於送達後十日內向本院提出上訴狀
                                      書記官  李  慈  容
中    華    民    國    95    年    12    月    26    日
附錄本案論罪科刑法條全文：
中華民國刑法第三百三十九條
  意圖為自己或第三人不法之所有，以詐術使人將本人或第三人
  之物交付者，處五年以下有期徒刑、拘役或科或併科一千元以
  下罰金。
  以前項方法得財產上不法之利益或使第三人得之者，亦同。
  前二項之未遂犯罰之。


司法院資訊處製作；財團法人民間司法改革基金會備份。
